臺灣臺中地方法院刑事判決　　　　　　　　　　　　　九十四年度訴字第八七號
　　公　訴　人　臺灣臺中地方法院檢察署檢察官
　　被　　　告　丙○○
　　選任辯護人　許景鐿律師
右列被告因偽證案件，經檢察官提起公訴（九十三年度偵字第一五二四二號），本院
判決如左：
    主  文
丙○○證人，於檢察官偵查中，於案情有重要關係之事項，供前具結，而為虛偽陳述
，處有期徒刑月。緩刑貳年。
    犯罪事實
一、緣詹益彰、林傑笙、甲○○均為臺中縣豐原市健豐計程車行司機，詹益彰於民國
    九十二年七月十八日凌晨，因林傑笙酒醉，故由詹益彰駕駛林傑笙所有之車牌號
    碼七Ｑ—七五七七號之白色自用小客車搭載林傑笙，欲由臺中縣豐原市返回臺中
    縣東勢鎮○○街九三之三號林傑笙未婚妻黃秀碧住處，並由甲○○駕駛車牌號碼
    Ｑ七－八六一六號之白色自小客車尾隨在後。嗣於同日凌晨四時五十分許，詹益
    彰所駕駛之上開自用小客車，途經臺中縣東勢鎮○○路與第七橫街交岔路口時（
    即門牌號碼第七橫街二號前），未注意車前狀況，其右後側車身（即右後車門處
    ）因而擦撞由施瑞昌所騎乘車牌號碼ＫＢＺ－○八一號機車，致施瑞昌人車倒地
    ，受有頭部外傷併腦挫傷、顱內出血、顱骨骨折等傷害，經送醫急救，於九十二
    年七月十九日上午十一時許，因頭部外傷致顱腦損傷不治死亡（詹益彰涉嫌過失
    致死及肇事逃逸罪嫌，經臺灣臺中地方法院檢察署檢察官以九十二年度偵字一六
    ○五七號提起公訴，並經本院於九十四年三月三十一日分別判處有期徒刑八月、
    七月，應執行有期徒刑一年二月），丙○○明知其並未目睹甲○○所駕駛車牌號
    碼Ｑ七－八六一六號白色自用小客車，撞擊施瑞昌，竟基於偽證犯意，於九十二
    年九月二十五日，在臺灣臺中地方法院檢察署第五偵查庭，接受訊問時，就關於
    車禍發生經過之案情重要關係事項，以證人身分，供前具結，虛偽陳述證稱：「
    死者倒在地上後來有站起來，再一、二十秒後，死者被一台白色車子撞到死者的
    屁股，死者後仰倒地。」等語，足以影響判斷施瑞昌死亡之結果，究係詹益彰駕
    車撞擊之行為所致，亦或係甲○○駕車第二次撞擊施瑞昌之行為介入之結果，此
    足以影響判斷詹益彰究應負過失致死，亦或過失傷害之罪責，而使本案就此重要
    事項有誤判之虞。
二、案經甲○○告發由臺灣臺中地方法院檢察署檢察官偵查起訴。
    理  由
一、訊據被告丙○○對於被害人施瑞昌，係因證人詹益彰所駕駛車牌號碼七Ｑ－七五
    七七號白色自用小客車，途經臺中縣東勢鎮○○路與第七橫街交岔路口時（即門
    牌號碼第七橫街二號前），該右後側車身（即右後車門處）因而擦撞被害人施瑞
    昌所騎乘車牌號碼ＫＢＺ－○八一號機車，致被害人施瑞昌人車倒地，受有頭部
    外傷併腦挫傷、顱內出血、顱骨骨折等傷害，被害人施瑞昌經送醫急救，仍於九
    十二年七月十九日上午十一時許，因頭部外傷致顱腦損傷不治死亡等事實固不爭
    執，惟矢口否認有何偽證犯行，辯稱：伊忘記於九十二年九月二十五日，在地檢
    署第五偵查庭，接受訊問時，是否曾證述死者倒在地上後來有站起來，再一、二
    十秒後，死者被一台白色車子撞到死者的屁股，死者後仰倒地這些話；當時伊是
    看見二台白色車子經過，死者倒下，有聽到碰碰二聲，但確實未親眼目睹第二台
    白色車子撞擊到死者云云。辯護人則為被告辯護稱：在詹益彰涉犯過失致死案件
    中，經承辦員警調閱肇事路段之監視器，緊接死者機車出現之後，確實出現二部
    白色自用小客車。又證人詹益彰所駕駛之第一部白色自用小客車之右後車門處有
    新擦痕，經與死者之所騎乘之機車比對，其高度位置與機車置物架之高度相合，
    證人甲○○亦證稱詹益彰所駕駛車子經過機車旁之際，機車隨之倒地，人也倒地
    ，而本院另案審理時詹益彰亦承認當時確有與死者之機車擦撞等情，承上，被告
    偵查中之前開證言就該案被告詹益彰之確實犯罪事實，僅係輔助之證據而已，且
    被告就證人詹益彰而言並無任何虛偽之證述，致無令國家審判權陷於錯誤之境；
    又當時承辦該案之檢察官亦未對證人甲○○有進一步之偵查行為，足見國家之審
    判權未因此而有任何之影響；另被告係於本案證人即告發人甲○○另訴偽證罪時
    ，方答稱其並未看到當時第二部白色車子有撞擊到被害人施瑞昌等語，縱認被告
    上述些微之陳述內容與事實存有差異，然此些徵差異，並未使該案承辦之檢察官
    或法官有任何陷於錯誤審判之危險等語。
二、惟查：
(一)、證人詹益彰、甲○○、案外人林傑笙均為臺中縣豐原市健豐計程車行司機，證人
    詹益彰於九十二年七月十八日凌晨，因案外人林傑笙酒醉，故由證人詹益彰駕駛
    案外人林傑笙所有之車牌號碼七Ｑ—七五七七號之白色自用小客車搭載案外人林
    傑笙，欲由臺中縣豐原市返回臺中縣東勢鎮○○街九三之三號案外人林傑笙未婚
    妻黃秀碧住處，並由證人甲○○駕駛車牌號碼Ｑ七－八六一六號之白色自小客車
    尾隨在後。嗣於同日凌晨四時五十分許，證人詹益彰所駕駛上開自小客車，途經
    臺中縣東勢鎮○○路與第七橫街交岔路口時（即門牌號碼第七橫街二號前），未
    注意車前狀況，其右後側車身（即右後車門處）因而擦撞由被害人施瑞昌所騎乘
    車牌號碼ＫＢＺ－○八一號重機車，致被害人施瑞昌人車倒地，受有頭部外傷併
    腦挫傷、顱內出血、顱骨骨折等傷害，經送醫急救，仍於九十二年七月十九日上
    午十一時許，因頭部外傷致顱腦損傷不治死亡等情，業據證人詹益彰於本院九十
    三年度交訴字第二五號另案審理時坦承擦撞被害人施瑞昌所騎乘之機車等情（本
    院九十三年度交訴字第二五號卷九十四年三月十七日審判筆錄第七頁），且證人
    甲○○亦證述：證人詹益彰所駕駛之車經過第七橫街後，伊看到有一個人倒地等
    語（本院九十三年度交訴字第二五號卷九十三年十一月二日審判筆錄第第四頁）
    ，復有路口監視器翻拍照片十張、臺灣臺中地方法院檢察署九十二中檢相字第○
九八四號相驗屍體驗斷書一份、臺灣臺中地方法院檢察署相驗屍體證明書一紙等
    在卷可稽（九十二年度偵字第一六○五七號卷第二六至三十頁，九十三年度偵字
    一五二四二號卷第一百至一○八頁、九九頁）。又將證人詹益彰所駕駛車牌號碼
    七Ｑ—七五七七號自用小客車與被害人施瑞昌當時所騎乘之機車比對之結果，該
    自用小客車右後車門處之擦痕顯與被害人施瑞昌所騎乘機車之置物架高度、位置
    相合，而證人甲○○所駕駛之車牌號碼Ｑ七－八六一六號自用小客車並無任何擦
    撞之痕跡，此均有比對之照片二十九張、甲○○駕駛之前開自用小客車照片四張
    在卷可憑（九十二年度偵字第一六○五七號卷第十六至二五頁，九十三年度偵字
    第一五二四二號第一二四、一二五頁）。職是，被害人施瑞昌騎乘機車經過前開
    路段時，僅有證人詹益彰、甲○○分別駕駛之前開自用小客車先後經過，是足推
    知被害人施瑞昌所騎乘之前開機車，應係遭證人詹益彰所駕駛之前開車輛擦撞而
    人車倒地。另被害人施瑞昌所受致死之傷勢，係經一次撞擊所致，亦據證人胡順
    前即臺灣臺中地方法院檢察署相驗員證述：死者受傷部位都是在左後頂部及左肩
    及左手肘背部及左膝外側，左足裸外側，死者送到醫院之後醫院左顱頂開刀取出
    血塊，之所以做這樣的醫療代表死者是倒地之後撞擊到地面才會造成這樣的傷勢
    ，造成死者左顱頂及身體左側的傷勢是一次衝擊所造成的，死者的死亡是應是受
    一次傷害所產生的；死者送中國醫藥大學附設醫院急救時，腦部有兩處傷害，是
    因腦受顱骨保護，看傷的次數應看頭皮的傷，死者頭皮只有左後頂部受傷，然因
    造成傷害的力量在腦中無法跑，所以會產生對創傷，因而才會開二次刀等語（九
    十三年度偵字第一七二七八號卷第一一○、一一一頁），核與中國醫藥大學附設
    醫院九十三年十二月二十四日院歷字九三一二四五二一號函覆之被害人施瑞昌病
    情說明相符（九十三年度偵字第一七二七八號卷第一三○至一三三頁）。準此，
    被害人施瑞昌死亡之結果，應係受證人詹益彰駕駛上開自用小客車，擦撞，致人
    車倒地，受有頭部外傷併腦挫傷、顱內出血、顱骨骨折等傷害，經送醫急救，不
    治死亡等情已堪認定。
(二)、被告確於九十二年九月二十五日在臺灣臺中地方法院檢察署，經具結後，檢察官
    訊問時證述：當時有看到二輛白色車子，一部把被害人的車子整個撞倒，被害人
    還要爬起來要坐起來，第二部白色車子就從被害人的屁股撞下，被害人就後退，
    就倒下去了等語，嗣經檢察官再與被告確認，被告又證述：被害人本來是跌在地
    上，後來有站起來，大概一、二十秒內，又被另外一台車撞到屁股，人往後倒，
    那二台白色車先後經過的中間沒有其他車子通過等語，此有本院九十四年四月八
    日勘驗被告於九十二年九月二十五日在偵查庭具結作證之庭訊錄音帶之勘驗筆錄
    在卷可參（本院卷第四十頁），核與臺灣臺中地方法院檢察署九十二年度偵字第
    一六○五七號過失致死等案件中，九十二年九月二十五日偵查筆錄記載被告證述
    之情節相合，復有被告簽名之結文一紙附卷可憑（九十二年度偵字第一六○五七
    號卷第四九頁、五二頁），足認被告確於九十二年九月二十五日偵查庭中供前具
    結，並證述：第一部車子（即詹益彰所駕駛之車輛）把被害人的車子整個撞倒，
    被害人還要爬起來要坐起來，第二部白色車子（即甲○○所駕駛之車輛）就從被
    害人的屁股撞下，被害人就後退，就往後倒下等語。
(三)、被告於臺灣臺中地方法院檢察署九十三年度偵字第一七二七八號證人甲○○涉犯
    傷害致死案件中證述：當時有兩部車子從伊左手邊經過，開在最前面的車子有發
    生碰撞聲音，接著第二部車子經過又有聽到碰撞聲，但伊沒有看到碰撞聲音是如
    何產生的等語（九十三年度偵字第一七二七八號卷第七五頁），並於本院審理時
    供述：伊並未看見第二台車撞及被害人施瑞昌等語（本院卷第六十頁），核與前
    開所述被害人施瑞昌應係受證人詹益彰所駕駛之第一部白色自用小客車擦撞，人
    車倒地後，傷重致死等情相符。顯見被告所述，其未曾看見證人甲○○所駕駛之
    車輛（第二台白色車）曾撞及到被害人施瑞昌乙節方屬真實。惟被告明知其未曾
    目睹證人甲○○所駕駛之車輛撞及被害人施瑞昌，猶於偵查中經檢察官告知具結
    之意義，偽證之罪責後，卻仍詳細描述被害人施瑞昌遭第二部車即證人甲○○駕
    駛之車輛撞及之過程與動作，猶如親見一般，其之證言顯有虛偽不實。又被告虛
    偽證述：證人甲○○駕駛車輛曾撞及被害人施瑞昌屁股，致被害人施瑞昌因而倒
    地不起乙節，就證人詹益彰被訴過失致死等案件中，此證詞之有無，將影響認定
    被害人施瑞昌死亡之結果，究係證人詹益彰駕車過失撞及所致，亦或證人甲○○
    過失撞及所致，而影響判斷證人詹益彰之過失行為究係該當過失致死或過失傷害
    之罪責，是被告證述之車禍經過，就證人詹益彰被訴過失致死案件中自係重要關
    係事項。再觀證人詹益彰被訴過失致死案件，於本院另案九十三年交訴字第二五
    號案件審理時，經送臺灣省臺中縣區車輛行車事故鑑定委員會鑑定結果，亦據被
    告前開證述認「施瑞昌倒地後欲起身時，跟隨詹車後方由甲○○駕駛自小客車亦
    未注意車前狀況謹慎行駛，李車雖有發現重機車倒地，未預作防範，李車再碰及
    欲起身之施瑞昌再次倒地，李車肇事後亦未停車處理即逃逸。」、「本會委員認
    甲○○有違反道路交通安全規則第九十四條第三項前後段、道路交通安全管理處
    罰條例第六十二條第一項等規定有肇事責任。」，而九十三年八月二日被害人施
    瑞昌之妻施劉燕玉亦據此向臺灣臺中地方法院檢察署檢察官具狀對甲○○提起過
    失致死及肇事逃逸告訴，益徵被告前開虛偽證述之有無，足以影響判斷被害人施
    瑞昌死亡之結果，究係證人詹益彰過失所為，亦或證人甲○○過失所為，就證人
    詹益彰涉犯過失致死案件中，自屬重要關係事項。
(四)、辯護人雖以前詞為被告辯護。惟按刑法上之偽證罪，不以結果之發生為要件，一
    有偽證行為，無論當事人是否因而受有利或不利之判決，均不影響其犯罪之成立
    。而該罪所謂於案情有重要關係之事項，則指該事項之有無，足以影響於裁判之
    結果而言，最高法院七十一年度臺上字第八一二七號判例意旨足資參照。查被告
    前開虛偽之證述：被害人爬起來，第二台車再撞及被害人屁股，被害人被撞後退
    倒下等情節之有無，就證人詹益彰涉犯過失致死案件中，關係被害人施瑞昌死亡
    之結果，究係為證人詹益彰過失行為所致，亦或證人甲○○過失行為所致，足以
    影響該案證人詹益彰之罪責，究係過失致死亦或過失傷害，被告前開證言自為與
    案情有重要關係之事項，業如前述。又依前述判例意旨之說明刑法上之偽證罪，
    不以結果之發生為要件，一有偽證行為，無論當事人是否因而受有利或不利之判
    決，均不影響其犯罪之成立。是以，偵辦該案即證人詹益彰涉犯過失致死案件之
    檢察官是否有受此虛偽證言誤導，而對證人詹益彰以過失傷害追訴之有利認定，
    或依職權另對證人甲○○為過失致死之追訴，均不影響被告偽證罪之成立。是以
    ，辯護人前開辯詞即難憑採。
三、被告於臺灣臺中地方法院檢察署檢察官九十三年偵字第一六○五七號過失致死案
    件偵查中，具結後虛偽證述被害人施瑞昌為第一台車（按證人詹益彰所駕駛）撞
    及後，人車倒地，爬起來，再遭第二台車（按證人甲○○所駕駛）撞及被害人屁
    股，被害人施瑞昌被撞後退倒地等情節之有無，就證人詹益彰涉犯過失致死案件
    中，悠關被害人施瑞昌死亡之結果，究係為證人詹益彰過失行為所致，亦或證人
    甲○○過失行為所致，足以影響該案證人詹益彰之罪責究係過失致死或過失傷害
    ，自為與案情有重要關係之事項。故核被告所為係犯刑法第一百六十八條之偽證
    罪。爰審酌被告為虛偽之證述，雖於該案因檢察官查證之結果未予採信，且最終
    亦未影響審判之結果，惟其所為徒生偵查及審判之困擾，且其虛偽證述之結果，
    亦使證人甲○○另受被害人家屬告訴，浪費司法訴訟資源，暨被告犯後猶否認犯
    行等一切情狀，量處如主文所示之刑。末查被告前未曾受有期徒刑以上刑之宣告
    ，有臺灣高等法院被告全國前案紀錄表在卷可按，且年紀已逾六十二歲，雖於偵
    查中為前開虛偽之證述，然於該案審理時及證人甲○○被訴過失致死案件中即具
    實陳述，未再虛構事實，使偵查及法院不致誤判，顯有悔意，經此教訓，當知警
    惕而無再犯之虞，本院綜核各情，所宣告之刑，認以暫不執行為適當，併予宣告
    緩刑二年，以啟自新。
據上論斷，應依刑事訴訟法第二百九十九條第一項前段，刑法第一百六十八條、第七
十四條第一款，判決如主文。
本案經檢察官乙○○到庭執行職務。
中      華      民      國      九十四      年      四    月  二十七    日
                                臺灣臺中地方法院刑事第十四庭
                                    審判長法  官  楊  真  明
                                          法  官  陳      葳
                                          法  官  劉  逸  成
右正本證明與原本無異。
如不服本判決，應於送達後十日內向本院提出上訴狀（須附繕本），上訴於臺灣高等
法院臺中分院。
                                          書記官
中      華      民      國      九十四      年      四    月   二十七   日
附錄論罪科刑法條
中華民國刑法第一百六十八條
 (偽證罪)
於執行審判職務之公署審判時或於檢查官偵查時，證人、鑑定人、通譯於
案情有重要關係之事項，供前或供後具結，而為虛偽陳述者，處七年以下
有期徒刑。
